臺灣新竹地方法院刑事判決　　　　　100年度審交易字第148號
公　訴　人　臺灣新竹地方法院檢察署檢察官
被　　　告　劉紹榮
上列被告因公共危險案件，經檢察官提起公訴（100 年度偵字第
3650號、第4143號），本院改依簡式審判程序判決如下：
    主  文
劉紹榮犯不能安全駕駛動力交通工具罪，共貳罪，各處有期徒刑
陸月，如易科罰金，均以新臺幣壹仟元折算壹日。應執行有期徒
刑拾壹月，如易科罰金，以新臺幣壹仟元折算壹日。應於刑之執
行前，令入相當處所，施以禁戒個月。
    事實及理由
壹、構成犯罪事實：
一、劉紹榮前於民國91年間，因酒後駕車之公共危險案件，經本
    院以91年度竹東交簡字第113 號判決判處罰金銀元21,000元
    確定，於92年5 月6 日易服勞役執行完畢；又於95年間，因
    酒後駕車之公共危險案件，經本院以95年度竹東交簡字第10
    5 號判決判處罰金新臺幣69,000元確定，於96年3 月6 日易
    服勞役執行完畢；另於96年間，因酒後駕車之公共危險案件
    ，經本院以100 年度交易緝字第1 號判決判處有期徒刑5 月
    確定，尚未執行（未構成累犯）。詎其仍不知悔改，明知服
    用酒類或其他相類之物後，將使其駕駛車輛時之注意力減低
    、反應能力變慢而危及其他用路人之行車往來安全，竟分別
    為下列行為：(1)於99年11月9 日上午10時許起至11時18分許
    ，在新竹縣芎林鄉○○路某小吃店飲酒後，已達不能安全駕
    駛動力交通工具之程度，猶騎乘車牌號碼HTP-995 號重型機
    車上路，嗣於同日上午11時33分許行經新竹縣竹東鎮○○路
    ○段109 號對面車道時，因遭不詳車牌號碼之計程車擦撞而
    人車倒地受傷送醫，復於同日中午12時45分許，經警至醫院
    測得其呼氣酒精濃度達每公升2.14毫克而查獲；(2)又於100
    年3 月29日晚上8 、9 時許起至翌（30）日下午2 時許止，
    在新竹縣竹東鎮○○路○段147 巷36弄8 號住處附近飲酒後
    ，已達不能安全駕駛動力交通工具之程度，猶騎乘上開重型
    機車上路，嗣於同日下午3 時1 分許行經新竹縣竹東鎮○○
    路○段「良奇加油站」前時，為警攔檢並測得其呼氣酒精濃
    度達每公升1.44毫克而查獲，始悉上情。
二、案經新竹縣政府警察局竹東分局報告及新竹縣政府警察局移
    送臺灣新竹地方法院檢察署檢察官偵查起訴。
貳、認定犯罪事實所根據的證據及理由：
一、被告劉紹榮於警局詢問時、檢察官偵查中及本院準備程序、
    簡式審判程序訊問時之自白（見臺灣新竹地方法院檢察署10
    0 年度偵字第3650號卷【下稱偵3650卷】第7 至10、47至48
    頁、100 年度偵字第4143號卷【下稱偵4143卷】第5 至7 、
    24至25頁，本院卷第14至18頁）。
二、道路交通事故當事人酒精測定紀錄表、酒精濃度檢測單、道
    路交通事故現場圖、道路交通事故調查報告表（一）（二）
    、刑法第185 條之3 案件測試觀察紀錄表、汽車駕駛人酒後
    生理協調平衡檢測紀錄表各1 份、新竹縣政府警察局舉發違
    反道路交通管理事件通知單2 份及現場照片14張（見偵3650
    卷第14至15、18至20、24至30頁、偵4143卷第8 、10至11頁
    ）。
、論罪科刑的理由：
一、查本件被告劉紹榮騎乘重型機車2 度為警查獲時，經警檢測
    其呼氣酒精濃度分別達每公升2.14毫克、1.44毫克，有酒精
    濃度檢測單2 紙在卷可稽（見偵3650卷第14頁、偵4143卷第
    8 頁），參酌國外認定標準，對於酒精濃度呼氣已達每公升
    0.85毫克以上者，肇事率為一般正常人之50倍，且呈現視線
    搖晃、駕駛人已進入恍惚狀態，判斷及理解與事實不符、駕
    駛不穩定，而酒精濃度呼氣達每公升2.0 毫克以上者，已呈
    迷醉，無法開車之狀態等情（見臺灣高等法院檢察署88年11
    月彙編之刑法第185 條之3 酒後駕車「不能安全駕駛」認定
    標準之相關論文資料第25頁、第49頁文獻）以觀，則就本件
    2 次呼氣酒精濃度測試結果判斷，以及被告無法通過酒後生
    理協調平衡檢測之客觀情狀，應認被告2 次酒後駕車行為，
    均已達不能安全駕駛之程度。是被告之自白核與事實相符，
    本件事證明確，其犯行堪以認定。
二、論罪：
（一）核被告劉紹榮本件2 次所為，均係犯刑法第185 條之3不
      能安全駕駛動力交通工具罪。
（二）數罪併罰：被告所犯上開2 罪間，犯意各別、行為可分，
      應予以分別論罪、合併處罰之。
三、科刑：
（一）主刑：審酌被告前已有3 次酒醉駕車前科，分別經本院判
      處罰金銀元21,000元（即新臺幣63,000元）、新臺幣69,0
      00元、有期徒刑5 月確定等情，有臺灣高等法院被告前案
      紀錄表、刑案資料查註紀錄表各1 份在卷可查，竟不知警
      惕，再次服用酒類不能安全駕駛動力交通工具之情形下，
      呼氣酒精濃度分別高達每公升2.14毫克、1.44毫克，仍貿
      然騎乘重型機車上路，嚴重危及道路交通安全，缺乏尊重
      其他用路人生命、財產安全之觀念，兼衡被告之智識程度
      、素行、所生危害及犯罪後態度等一切情狀，分別量處如
      主文所示之刑，並定其應執行之刑，以資懲儆。又公訴人
      以被告屢因酒醉駕車遭判決有罪確定，竟迄無悔意，屢罰
      屢犯，足見罰金刑或易服勞役之執行，對被告已無矯正作
      用，且其行為對一般大眾之交通安全具極大潛在危險性為
      據，針對本件被告所犯2 次犯行各具體求刑6 月、8 月一
      節，本院審酌上開各情，並考量被告於偵審期間均坦承犯
      行而具悔意，犯後態度尚稱良好，且配合將程序改為簡式
      審判程序以促進訴訟，對於「妥速審判」所要求之促進訴
      訟功能頗有助益，本院認為量處前揭刑度，已可罰當其責
      ，是檢察官之求刑，尚嫌過重，附此敘明。
（二）禁戒之宣告：按因酗酒而犯罪，足認其已酗酒成癮並有再
      犯之虞者，於刑之執行前，令入相當處所，施以禁戒，刑
      法第89條第1 項定有明文。又所謂酒癮，係指慢性而長期
      性無法自制的飲酒，屬一種病態性的飲酒，造成酒精依賴
      和濫用。再者，該等保安處分係針對受處分人將來之危險
      性所為之處置，以達教化、治療之目的，為刑罰之補充制
      度；我國現行刑法採刑罰與保安處分雙軌制，係在維持行
      為責任之刑罰原則下，為協助行為人再社會化之功能，以
      及改善行為人潛在之危險性格，期能達成根治犯罪原因、
      預防犯罪之特別目的；而保安處分中之酗酒者之禁戒處分
      ，旨在對酗酒成癮因而犯罪者，透過禁戒處分以戒除其酒
      癮，以達預防再犯之目的。查本件被告前有3 次酒醉駕車
      紀錄，已詳如前述，被告歷經上開偵查、審判及刑之執行
      過程，屢遭查獲猶一再犯之，倘非被告根本無法抗拒酒癮
      ，否則何有可能甘冒再次遭刑事制裁之風險，非必於駕車
      前大量飲酒不可。復稽之被告歷次（含本件2 次）酒後駕
      車為警查獲時所測得之呼氣酒精濃度均逾每公升1.0 毫克
      以上，數值異常偏高，其中甚至有2 次高達每公升2.0 毫
      克以上，更已達重度中毒之程度，此有行政院國軍退除役
      官兵輔導委員會臺北榮民總醫院88年8 月5 日（88）北總
      內字第26868 號函附卷可考（見本院卷第19至20頁），參
      以被告前經檢察官轉介至行政院衛生署竹東醫院實施酒癮
      鑑定評估結果，亦認被告有酒癮等語，有該院辦理臺灣新
      竹地方法院檢察署轉介接受酒癮鑑定評估回文單1 份存卷
      可參（見偵4143卷第28頁），堪認被告因酗酒而犯罪，並
      已達酗酒成癮之程度。再徵諸本案犯罪時間分別為99年11
      月、100 年3 月間，被告於時隔不到5 月之時間，2 度酒
      後駕車上路，足見被告確已酗酒成癮並有再犯之虞，業已
      無法期待被告未來無再度飲酒駕車之可能，且其行為對於
      交通秩序，以及遵守道路交通安全規則之用路人之人身及
      財產安全所表彰之嚴重性及危險性甚鉅，衡諸被告此種行
      為已對社會產生相當之危險性，自有加以預防矯治之必要
      ，爰依刑法第89條第1 項、第2 項前段之規定，令被告於
      刑之執行前，入相當處所施以禁戒之保安處分3 個月。
肆、適用法律依據：
一、程序法方面：刑事訴訟法第284 條之1 、第273 條之1 第1
    項、第299 條第1 項前段。
二、實體法方面：刑法第185 條之3 、第41條第1 項前段、第8
    項、第51條第5 款、第89條第1 項、第2 項前段，刑法施行
    法第1 條之1 第1 項，判決如主文。
本案經檢察官邱志平到庭執行職務。
中    華    民    國   100    年    8     月    31    日
                      刑事第九庭法  官    邱忠義
以上正本證明與原本無異。
如不服本判決，應於判決送達後10日內向本院提出上訴書狀。上
訴書狀應敘述具體理由，未敘述上訴理由者，應於上訴期間屆滿
後20日內補提理由書狀於本院（均須按他造當事人之人數附繕本
）「切勿逕送上級法院」。
中    華    民    國   100    年    8     月    31    日
                                書記官    劉依緹
附錄本案論罪科刑實體法條全文：
刑法第185 條之3 ：
服用毒品、麻醉藥品、酒類或其他相類之物，不能安全駕駛動力
交通工具而駕駛者，處1 年以下有期徒刑、拘役或科或併科15萬
元以下罰金。